【裁判字號】    97,訴,1256
【裁判日期】    970919
【裁判案由】    毒品危害防制條例
【裁判全文】
臺灣基隆地方法院刑事判決              97年度訴字第1256號
公  訴  人  臺灣基隆地方法院檢察署檢察官
被      告  甲○○
上列被告因違反毒品危害防制條例案件，經檢察官提起公訴（97
年度毒偵字第1876號），被告並為有罪陳述，本院合議庭乃裁定
由受命法官獨任以簡式審判程序進行審理，並判決如下：
    主  文
甲○○施用第一級毒品，累犯，處有期徒刑柒月，扣案之第一級
毒品海洛因壹包（驗餘後淨重零點零零貳玖公克）併同無從與之
完全析離之分裝袋壹只均沒收銷燬、注射針筒壹支沒收；又施用
第二級毒品，累犯，處有期徒刑月。應執行有期徒刑玖月，扣
案之第一級毒品海洛因壹包（驗餘後淨重零點零零貳玖公克）併
同無從與之完全析離之分裝袋壹只均沒收銷燬、注射針筒壹支沒
收。
    事  實
一、前案紀錄：
  (一)甲○○前因初犯施用毒品案件，經觀察、勒戒後，認無繼續
    施用毒品之傾向，於民國94年6 月24日經釋放出所，並由臺
    灣基隆地方法院檢察署檢察官於94年6 月23日，以93年度毒
    偵字第2500號為不起訴處分確定。
  (二)其後，又分別因(甲)於前揭(一)所述之觀察勒戒執行完畢經釋放
    出所以後之五年以內，再犯施用毒品案件（二犯施用毒品案
    件；施用毒品時間：95年6 月23日），由臺灣基隆地方法院
    檢察署檢察官提起公訴，經本院於95年12月13日，以95年度
    訴字第862 號判決有期徒刑六月確定；(乙)犯恐嚇取財等案件
    ，經本院於96年4 月12日，以95年度訴字第815 號判決有期
    徒刑十一月、四月，應執行有期徒刑一年確定；(丙)犯搶奪案
    件，經臺灣高等法院於95年12月20日，以95年度上訴字第37
    95號判決有期徒刑七月確定。所犯(甲)(乙)(丙)三案，則經合併計
    算執行期間，96年4 月3 日發監執行；乃甲○○僅受有期徒
    刑之一部執行，中華民國九十六年罪犯減刑條例旋於96年7
    月16日公布施行，所犯(甲)(乙)(丙)三案遂經依法減刑、定刑（本
    院96年度聲減字第593 號裁定），再由檢察官指揮執行而於
    97年2 月17日赦免餘刑，致已於97年2 月17日經釋放出獄（
    構成累犯）。
二、本案事實：
    甲○○猶不思戒除毒癮，復基於施用第一級毒品海洛因之犯
    意，於97年7 月25日下午3 時，在基隆市○○街之不詳友人
    住處，將稀釋後之海洛因置入注射針筒再持以施打血管，藉
    以施用第一級毒品海洛因1 次。其後，復萌生施用第二級毒
    品甲基安非他命之犯意，於同日下午3 時30分，在上址，將
    甲基安非他命放置鋁箔紙上燒烤使生霧化白煙再以口鼻吸食
    ，藉以施用第二級毒品甲基安非他命1 次。乃為警於97年7
    月26日晚間9 時10分，在基隆市○○路65巷巷口盤檢查獲，
    並扣得甲○○所有之第一級毒品海洛因1 包（驗餘後淨重0.
    0029公克）及注射針筒1 支，經採其尿液送驗，結果則呈嗎
    啡（海洛因代謝後尿液檢出成份）、甲基安非他命陽性反應
    ，而悉上情。
三、案經基隆市警察局第四分局移送臺灣基隆地方法院檢察署檢
    察官偵查起訴。
    理  由
壹、程序事項
    本案被告甲○○所犯者非為死刑、無期徒刑、最輕本刑為三
    年以上有期徒刑之罪或高等法院管轄之第一審案件，其於準
    備程序進行中，先就被訴事實為有罪之陳述，經告知其簡式
    審判程序之旨，並聽取公訴人、被告之意見後，本院業已依
    刑事訴訟法第二百七十三條之一第一項規定，裁定由受命法
    官獨任以簡式審判程序進行本案之審理。
貳、實體事項
一、前揭事實業據被告甲○○於本院審理時坦承在卷，且有被告
    所有之注射針筒1 支、第一級毒品海洛因1 包（驗餘後淨重
    0.0029公克）扣案暨交通部民用航空局航空醫務中心97年8
    月18日航藥鑑字第0974107 號鑑定書1 紙在卷可佐。又被告
    為警查獲而採集之尿液檢體，經送請臺灣尖端先進生技醫藥
    股份有限公司以氣相層析質譜儀法為確認檢驗之結果，呈嗎
    啡（海洛因代謝後尿液檢出成份）、甲基安非他命陽性反應
    。此亦有臺灣尖端先進生技醫藥股份有限公司97年8 月4 日
    濫用藥物檢驗報告1 份，暨足與上開檢驗報告相對應之尿液
    檢體對照表1 件在卷可憑；參之以酵素免疫分析或薄層定性
    分析等方式為初步篩檢者，檢驗結果雖有相當程度偽陽性之
    可能，然以氣（液）相層析、質譜分析之儀器為交叉確認者
    ，檢驗結果出現偽陽性之機率則極低，因而具有公信力，核
    足為對涉嫌人不利之認定；尤以「毒品施用後於尿液、血液
    中可檢出之最大時限，與施用劑量、施用頻率、施用方式、
    施用者飲水量之多寡、個人體質、代謝情況、檢體收集時間
    點及所用檢測方法之靈敏度等因素有關，因個案而異。依據
    Clarke's Isolation Identification of Drugs第二版記載
    ，血液中藥物之半衰期（濃度減半所需時間）分別為古柯鹼
    0.7-1.5 小時、海洛因3 分鐘（其代謝物為嗎啡2-3 小時）
    、嗎啡2-3 小時、大麻20-36 小時、安非他命12小時（當尿
    液偏酸性時，為4-8 小時）、甲基安非他命9 小時、Ketami
    ne2-4 小時，而MDMA約8.49小時。一般於尿液中可檢出之最
    大時限，古柯鹼為施用後1-4 天、海洛因2-4 天、嗎啡2-4
    天、大麻1-10天、安非他命1-4 天、甲基安非他命1-5 天、
    MDMA1-4 天、MDA 1-4 天、Ketamine2-4 天。」此復曾經行
    政院衛生署藥物食品檢驗局以92年7 月23日管檢字第092000
    5609號函釋在案。勾稽以觀，足見被告於本院審理時之任意
    性自白，與事實相符，堪可採信。再者，被告查有如本判決
    事實欄一所載施用毒品之前案紀錄。觀諸卷附臺灣高等法院
    被告前案紀錄表、不起訴處分書、刑事判決之內容即明。從
    而，本案事證明確，被告於初犯施用毒品案件之五年以內，
    再犯施用毒品之犯行，堪可認定，應依法論科。
二、論罪科刑：
  (一)查海洛因、安非他命類分別係毒品危害防制條例所列管之第
    一級、第二級毒品，此為該條例第二條第二項第一款、第二
    款所明定。按犯毒品危害防制條例第十條之罪（施用毒品罪
    ）者，檢察官應聲請法院裁定，令被告入勒戒處所觀察、勒
    戒，經勒戒處所陳報，認受觀察、勒戒人無繼續施用毒品傾
    向者，應即釋放，並為不起訴之處分；認有繼續施用毒品傾
    向者，即應聲請法院裁定令入戒治處所強制戒治，俟強制戒
    治期滿釋放，再為不起訴之處分。惟依上揭規定觀察勒戒或
    強制戒治執行完畢釋放後，五年內再犯毒品危害防制條例第
    十條之罪（施用毒品罪）者，檢察官即應依法追訴，毒品危
    害防制條例第二十條第一項、第二項、第二十三條第二項分
    別定有明文。
  (二)核被告於初犯施用毒品案件以後之五年以內，再犯施用第一
    級毒品海洛因、第二級毒品甲基安非他命之行為，係犯毒品
    危害防制條例第十條第一項之施用第一級毒品罪及同條第二
    項之施用第二級毒品罪。被告施用毒品前、後持有第一級毒
    品海洛因、第二級毒品甲基安非他命）之低度行為，各應分
    別為施用第一級、第二級毒品之高度行為所吸收，均不另論
    罪。
  (三)查起訴書雖誤繕被告施用毒品之時間、地點，然此業據蒞庭
    檢察官於未變動其社會基本事實同一性之前提下，當庭更正
    如本判決事實欄之所載，此有本院審判筆錄在卷可稽；核此
    更正範圍，亦無礙於原起訴所特定之事實。本於檢察一體之
    原則，本院當以蒞庭檢察官所到庭更正者，為起訴所指之犯
    罪時、地。
  (四)被告所犯上開二罪，犯意各別，行為互殊，應予分論併罰。
  (五)被告查有如本判決事實欄一(二)所載之犯罪科刑及其刑之執行
    情形，此有臺灣高等法院被告前案紀錄表附卷足考。乃於前
    案有期徒刑受一部之執行而赦免後，五年以內，故意再犯本
    起最重本刑有期徒刑以上之罪，為累犯，應依刑法第四十七
    條第一項規定，就其所犯各罪分別加重其刑。
  (六)本院審酌被告犯罪之動機、吸食頻率、曾有施用毒品之前科
    仍不知戒除，惟慮及其犯後坦承犯行、所犯乃戕害自己身心
    健康，尚未危及他人等一切情狀，分別量處如主文所示之刑
    ，併定其應執行之刑。
  (七)扣案之白色粉末1 包（驗餘後淨重0.0029公克），核屬毒品
    危害防制條例第二條第一項所列管之第一級毒品海洛因，有
    交通部民用航空局航空醫務中心97年8 月18日航藥鑑字第09
    74107 號鑑定書1 紙附卷足考，核屬違禁物無疑，併同無從
    與之完全析離之分裝袋1 只，均應依毒品危害防制條例第十
    八條第一項前段規定，於所犯該罪之主文項下宣告沒收銷燬
    。至扣案之注射針筒1 支，則為一般市售藥用注射針筒，核
    非專供施用毒品之器具，此亦經本院當庭勘驗無訛（參見本
    院審判筆錄）；兼以併係被告所有，供本案犯罪之所用，此
    亦據被告敘明在卷（參見本院審判筆錄），爰依刑法第三十
    八條第一項第二款規定，於所犯該罪之主文項下併予宣告沒
    收。
據上論斷，應依刑事訴訟法第二百七十三條之一第一項、第二百
九十九條第一項前段，毒品危害防制條例第二十三條第二項、第
十條第一項、第二項、第十八條第一項前段，刑法第十一條、第
四十七條第一項、第五十一條第五款、第三十八條第一項第二款
，判決如主文。
本案經檢察官乙○○到庭執行職務。
中    華    民    國    97    年    9     月    19    日
                  刑事第四庭法  官  王慧惠
以上正本證明與原本無異。
如不服本判決應於收受本判決後10日內向本院提出上訴書狀，其
未敘述上訴理由者，並得於提起上訴後10日內向本院補提理由書
狀（均須按他造當事人之人數附繕本）「切勿逕送上級法院」。
中    華    民    國    97    年    9     月    19    日
                            書記官  王一芳
附錄論罪法條：
毒品危害防制條例第10條第1 項、第2 項
施用第一級毒品者，處6 月以上5 年以下有期徒刑。
施用第二級毒品者，處3 年以下有期徒刑。


司法院資訊處製作；財團法人民間司法改革基金會備份。
